臺灣橋頭地方法院刑事判決　
110年度交簡上字第39號
上  訴  人  
即  被  告  施奕有


                    居高雄市○○區○○路0號(即中華民國    陸軍軍官學校)
上列上訴人即被告因過失傷害案件，不服本院110年度交簡字第53號中華民國110年3月8日第一審刑事簡易判決（聲請簡易判決處刑書案號：109年度軍偵字第133號），提起上訴，本院管轄之第二審合議庭判決如下：                    
    主  文
上訴駁回。
施奕有緩刑貳年。
    犯罪事實
一、施奕有於民國109年1月18日18時41分許，騎乘車牌號碼000-
    0000號重型機車行駛至高雄市楠梓區惠民機車道之南下車道
    涵洞前，本應注意行車應遵守道路交通標誌、標線、號誌之
    指示，且當時天候晴、夜間有照明、柏油路面乾燥、無缺陷
    復無障礙物且視距良好，客觀上並無不能注意之情事，竟疏
    未注意上開路段涵洞前設有禁止進入標誌，貿然沿惠民機車
    道南下內側車道由南往北方向逆向駛入涵洞內，適有王智弘
    騎乘車牌號碼000-0000號重型機車(在前)，以及劉芷怡騎乘
    車牌號碼000-000號重型機車(在後)，先後均沿上開路段外
    側車道由北往南方向行經該處，施奕有因而先與王智弘所騎
    乘之上開機車發生擦撞（施奕有涉嫌過失致王智弘受傷部分
    ，未據告訴），又再向前滑行與劉芷怡所騎乘之機車發生碰
    撞，劉芷怡遂人車倒地，因此受有左手肘鷹嘴突骨折、頭部
    挫傷併頭皮撕裂傷5公分及臉部撕裂傷2公分、左眼挫傷、上
    門牙齒兩顆斷裂等傷害。嗣因施奕有於犯罪偵查機關未發覺
    前，即於員警前往現場處理時，在場並當場承認其為肇事人
    ，自首而接受裁判，因而查悉上情。
二、案經劉芷怡訴由高雄市政府警察局楠梓分局報告臺灣橋頭地
    方檢察署檢察官偵查後聲請簡易判決處刑。
    理  由
一、程序事項
  ㈠審判權
    按現役軍人之犯罪，除犯軍法應受軍事裁判者外，仍應依刑
    事訴訟法規定追訴、處罰，刑事訴訟法第1條第2項定有明文
    。又按「現役軍人戰時犯陸海空軍刑法或其特別法之罪，依
    本法追訴、處罰。現役軍人非戰時犯下列之罪者，依刑事訴
    訟法追訴、處罰：一、陸海空軍刑法第44條至第46條及第76
    條第1項。二、前款以外陸海空軍刑法或其特別法之罪。非
    現役軍人不受軍事審判。」，軍事審判法第1條亦有明文。
    準此，現役軍人犯陸海空軍刑法或其特別法以外之罪，自應
    由普通法院依刑事訴訟法規定審判。查被告施奕有雖係現役
    軍人(詳交簡上卷第259、283頁之個人基本資料及兵籍資料
    查詢結果），然其本案所犯之刑法第284條前段之過失傷害
    罪，為陸海空軍刑法或其特別法以外之罪，本院自有審判權
    ，並應依刑事訴訟法之規定進行審判，合先敘明。
  ㈡證據能力
　　按被告以外之人於審判外之陳述，雖不符刑事訴訟法第159
    條之1至之4等4條之規定，而經當事人於審判程序同意作為
    證據，法院審酌該言詞陳述或書面陳述作成時之情況，認為
    適當者，亦得為證據；當事人、代理人或辯護人於法院調查
    證據時，知有刑事訴訟法第159條第1項不得為證據之情形，
    而未於言詞辯論終結前聲明異議者，視為有前項之同意，同
    法第159條之5定有明文。立法意旨在於傳聞證據未經當事人
    之反對詰問予以核實，原則上先予排除；惟若當事人已放棄
    反對詰問權，於審判程序中表明同意該等傳聞證據可作為證
    據；或於言詞辯論終結前未聲明異議，基於尊重當事人對傳
    聞證據之處分權，及證據資料愈豐富，愈有助於真實發見之
    理念，且強化言詞辯論主義，使訴訟程序得以順暢進行，上
    開傳聞證據亦均具有證據能力。本判決所引用具傳聞性質之
    證據資料（詳後引證據，含供述證據、非供述證據及其他具
    有傳聞性質之證據），業經本院於準備程序及審判程序予以
    提示、告以要旨，且檢察官、被告均同意有證據能力（詳交
    簡上卷第171、291頁），或至本院言詞辯論終結前均未聲明
    異議。本院審酌各該傳聞證據作成時之情況，認均與本件待
    證事實具有關聯性，查無證據足以證明言詞陳述之傳聞證據
    部分，陳述人有受外在干擾、不法取供或違反其自由意志而
    陳述之情形；書面陳述之傳聞證據部分，以及其餘非供述證
    據，亦均無遭變造或偽造之情事，且均為證明犯罪事實存否
    所必要，認為以之作為證據應屬適當，揆諸上開規定，自均
    具證據能力。
二、認定犯罪事實所憑之證據及理由
  ㈠上揭犯罪事實，業據被告於本院準備程序及審判程序坦承不
    諱（詳交簡上卷第206-207、238、290-291、299-300頁），
    核與證人即告訴人劉芷怡及證人王智弘於警詢、偵訊中所證
    相符（詳警卷第5-10頁；軍偵卷第24、81頁），且有道路交
    通事故現場圖、道路交通事故調查報告表㈠、㈡-1各1份、道
    路交通事故談話紀錄表3份（以上詳警卷第15-19、22-27頁
    ）、高雄榮民總醫院診斷證明書1紙（詳警卷第11頁）、告
    訴人之傷勢照片(詳軍偵卷第49-51頁)、高雄市政府交通局1
    09年9月21日高市交交工字第10945848700號函暨所附照片（
    詳軍偵卷第55-62頁）、高雄市政府工務局新建工程處109年
    9月28日高市工新土施字第10972762900號函暨所附市政新聞
    網頁擷圖（詳軍偵卷第63-64頁）、被告所騎乘機車之車籍
    查詢資料（詳交簡卷第29頁）、高雄市政府警察局楠梓分局
    110年8月5日高市警楠分偵字第11072098200號函暨所附現場
    與車損照片（詳交簡上卷第81-165頁）等證據附卷可稽，洵
    堪認定。
  ㈡按駕駛人駕駛汽車，應遵守道路交通標誌、標線、號誌之指
    示；禁止進入標誌「禁1」，用以告示任何車輛不准進入，
    設於禁止車輛進入路段入口顯明之處，道路交通安全規則第
    90條第1項、道路交通標誌標線號誌設置規則第73條第1項分
    別訂有明文。經查，被告考領有普通重型機車駕駛執照，此
    有證號查詢機車駕駛人資料在卷可佐（詳警卷第46頁），則
    被告應已知悉上開規定。又惠民機車道之南下車道涵洞前，
    設有禁止進入之標誌，此有現場照片在卷可佐(詳警卷第34
    頁)，被告騎車行駛至該處，依上開規定，即應遵守該標誌
    ，不得駛入涵洞內。再依當時天候晴、夜間有照明、柏油路
    面乾燥、無缺陷，無障礙物且視距良好，此有道路交通事故
    調查報告表㈠在卷可憑（詳警卷第16頁），並無不能注意之
    情事，被告竟疏未遵守前揭規定而貿然駛入涵洞，致本件事
    故發生，被告之駕駛行為自有過失。再佐以本件經囑託高雄
    市政府交通局車輛行車事故鑑定委員會對肇事原因進行鑑定
    ，亦認本件肇事原因為被告未依標誌行駛，此有高雄市政府
    交通局車輛行車事故鑑定委員會110年10月29日高市車鑑字
    第11070708700號函及所附鑑定意見書在卷可佐（詳交簡上
    卷第179-182頁），與本院見解相同。則被告疏未履行此注
    意義務導致事故發生，應甚為明確。末參以告訴人因上開事
    故受有犯罪事實欄所示傷勢，此亦有高雄榮民總醫院診斷證
    明書1紙附卷可稽（詳警卷第11頁）。是被告之過失行為與
    告訴人所受上揭傷害間，確有相當因果關係，被告上開過失
    傷害犯行，應堪認定。
　㈢至於上開鑑定意見雖認王智弘於案發時之車速為時速30公里
    至40 公里，已逾案發路段之速限即時速20公里，故認定王
    智弘案發時有超速行駛之過失且為肇事次因（詳交簡上卷第
    181-182頁之鑑定意見書)。惟查，鑑定意見認王智弘於案發
    時有超速之情事，無非係以王智弘所述為其論據(詳交簡上
    卷第182頁鑑定意見書所載)。參以王智弘於事故發生後員警
    到場時，固曾對員警表示其車速為時速30公里至40公里，此
    有王智弘之談話紀錄表在卷可佐(詳警卷第24-25頁)，對照
    案發路段之速限為時速20公里【詳警卷第16頁之道路交通事
    故調查報告表㈠】，似顯示王智弘已自承案發當下有超速之
    情形。然衡酌機車駕駛人在行車過程倘非持續緊盯時速儀表
    板，對於行駛中之時速尚難憑肉眼或感覺精準估計，且本件
    案發事出突然，王智弘能否準確評估其行駛之速度，已有可
    疑；何況證人王智弘於警詢中亦陳稱：伊不知自己當時之車
    速等語(詳警卷第6頁)，益徵王智弘對於其案發當下之車速
    完全無法確認。復酌以卷內並無其他具體事證得以準確估算
    王智弘之車速，自難僅以其上開憑感覺之粗略估計，認定其
    案發時有超速行駛之肇事原因，附此敘明。
  ㈣綜上，本案事證已臻明確，被告之過失傷害犯行，應堪認定
    ，應依法論科。
三、論罪科刑及上訴論斷
  ㈠核被告所為，係犯刑法第284條前段之過失傷害罪。被告於本
    件交通事故發生後，高雄市政府警察局交通大隊楠梓分隊員
    警據報前往現場處理時，在場並當場承認為肇事人乙情，有
    高雄市政府警察局道路交通事故肇事人自首情形紀錄表在卷
    可按（詳警卷第28頁）；其在有偵查權限之警員前往處理前
    ，警員既不知犯罪人為何人，仍屬未發覺之罪，而被告對於
    該未發覺之罪，坦承其係行為人，並表明願接受裁判，爰依
    刑法第62條前段之規定減輕其刑。
　㈡再按量刑輕重，係屬事實審法院得依職權自由裁量之事項，
    苟已斟酌刑法第57條各款所列情狀而未逾越法定刑度，不得
    遽指為違法（最高法院72年度臺上字第6696號、75年度臺上
    字第7033號等判決意旨參照）；且在同一犯罪事實與情節，
    如別無其他加重或減輕之原因，下級審量定之刑，亦無過重
    或失輕之不當情形，則上級審法院對下級審法院之職權行使
    ，原則上應予尊重（最高法院85年度臺上字第2446號判決參
    照）。查原審適用刑法第284條前段、第62條前段、第41條
    第1項前段，刑法施行法第1條之1第1項等規定，並審酌被告
    騎乘重型機車上路，本應小心謹慎，遵守交通規則，詎其竟
    未遵守交通標誌之指示，而發生本件車禍事故，致告訴人受
    有前揭傷害，所為實不可取；另考量被告在原審判決前尚未
    賠償告訴人之損害；兼衡本件告訴人所受之傷勢及被告與告
    訴人之過失程度，且被告前無犯罪科刑紀錄，素行尚可，並
    衡酌被告之智識程度、家庭經濟狀況及於原審宣判前仍否認
    犯行之犯後態度等一切情狀，量處有期徒刑4月，並諭知以1
    ,000元折算1日之易科罰金折算標準，認事用法均無違誤，
    且業以行為人之責任為基礎，斟酌被告之過失情節、告訴人
    所受損害程度，並考量被告之智識程度、生活狀況、犯後態
    度，量處上開刑度，不僅本於罪刑相當性之原則，而於法定
    刑度內量處被告刑罰，復已斟酌刑法第57條各款事由，並無
    濫行裁量之情。本件被告對原審之科刑提起上訴(詳交簡上
    卷第289頁被告當庭所述)，並無理由，應予駁回。
　㈢又被告於本案發生前未曾因故意犯罪受有期徒刑以上刑之宣
    告等情，有臺灣高等法院被告前案紀錄表在卷可參。其因一
    時失慮，致罹刑章，且犯後已於本院上訴審審理期間與告訴
    人達成和解，並已給付全數之和解金額等情，有和解書及本
    院辦理刑事案件電話紀錄查詢表附卷可稽(詳交簡上卷第243
    、257頁)，足認被告確有悔意。衡酌本件被告並非故意犯罪
    ，諒其經此偵審程序後，當知警惕，應無再犯之虞；兼衡告
    訴人亦表示對於給予被告緩刑宣告乙節無意見等語（詳交簡
    上卷第257頁之本院辦理刑事案件電話紀錄查詢表），本院
    認所宣告之刑以暫不執行為適當，應適用刑法第74條第1項
    第1款之規定，宣告緩刑2年，以啟自新。　
據上論斷，應依刑事訴訟法第455 條之1 第1 項、第3 項、第36
8 條，刑法第74條第1 項第1 款，判決如主文。
本案經檢察官謝肇晶聲請以簡易判決處刑，檢察官莊承頻到庭執
行職務。 
中　　華　　民　　國　　111 　年　　11　　月　11 　　日
                  刑事第三庭    審判長法　官  張瑋珍
　　　　　　　　　                    法  官  翁碧玲
　　　　　　　　　                    法  官  彭志崴
以上正本證明與原本無異。
不得上訴。
中　　華　　民　　國　　111 　年　　11　　月　　11　　日
　　　　　　　　　　　　　　　　　　　書記官  黃淑菁　　
　　　　　　　　　　　　　　　　　　　　　　　　　　　
附錄本案論罪科刑法條
中華民國刑法第284條
因過失傷害人者，處1年以下有期徒刑、拘役或10萬元以下罰金
；致重傷者，處3年以下有期徒刑、拘役或30萬元以下罰金。